【裁判字號】    95,易,751
【裁判日期】    950818
【裁判案由】    竊盜
【裁判全文】
臺灣高雄地方法院刑事判決               95年度易字第751號
公  訴  人  臺灣高雄地方法院檢察署檢察官
被      告  丙○○
上列被告因竊盜案件，經檢察官提起公訴（95年度偵字第9258號
），本院判決如下：
    主  文
丙○○連續踰越安全設備竊盜，累犯，處有期徒刑壹年。
    事  實
一、丙○○前於民國92年間，因違反毒品危害防制條例案件，經
    本院以93年度訴字第423 號判處有期徒刑6 月確定，甫於93
    年5 月31日易科罰金執行完畢，詎仍不知悔改，基於意圖為
    自己不法所有之概括犯意，於95年2 月12日下午1 時40分許
    （檢察官起訴書誤載為13時55分許），行至甲○○經營位於
    高雄縣阿蓮鄉○○村○○路201 號旁之中正路資源回收站外
    ，先翻越設置於該回收站外圍之鐵絲網製圍籬，進入該回收
    站內（侵入住居部分未據告訴），徒手開啟停置於該回收站
    內乙○○所有之車牌號碼3853 -GK號自小客車車門，竊取車
    內新臺幣（下同）50元硬幣2 枚、10元硬幣5 枚，得手後，
    又承前揭竊盜犯意，轉往建置在該回收站內之鐵皮屋前，先
    將設於該處之監視錄影鏡頭轉往他處，再繞至該鐵皮屋後方
    ，持甲○○所有客觀上足以對人之生命、身體及安全構成威
    脅，具有危險性之拔釘器1 支，破壞該鐵皮屋後門未果，遂
    持前開拔釘器撬開設置於後門旁窗戶上之鐵片，伸手踰越該
    窗戶後打開該鐵皮屋後門，進入屋內（侵入住居部分未據告
    訴），著手竊取屋內財物時，於尚未得手之際，因甲○○報
    警處理，適員警據報趕至現場，丙○○見狀，隨即逃逸，俟
    甲○○提供資源回收站內之監視錄影帶予員警後，始循線查
    悉上情。
二、案經高雄縣政府警察局湖內分局報請臺灣高雄地方法院檢察
    署檢察官偵查起訴。
    理  由
一、證據之認定：
（一）被告丙○○於本院審理時，固坦承其於95年2 月12日下午
      1 時40分許，有至甲○○經營之中正路資源回收站，翻越
      設置於該回收站外圍之鐵絲網製圍籬，進入回收站內，徒
      手開啟乙○○所有車牌號碼3853-GK 號自用小客車車門，
      並以拔釘器撬開回收站內鐵皮屋後門之事實，惟矢口否認
      有何加重竊盜之犯行，辯稱：其係因當日攜帶毒品，為躲
      避員警查緝，遂翻越圍籬進入回收站；為確認停放在回收
      站內之自用小客車係甲○○所有，遂開啟該車車門，但並
      未拿取車內物品；有持拔釘器破壞鐵皮屋後門，係因前門
      有警察，欲從後門逃逸云云。
（二）本院認定被告有本案犯行之證據，各該證據之證據能力論
      述如下：
   1、按傳聞法則之重要理論依據，在於傳聞證據未經當事人之
      反對詰問予以核實，乃予排斥，惟若當事人已放棄對原供
      述人之反對詰問權，於法院審判時表明同意該等傳聞證據
      可作為證據，基於證據資料愈豐富，愈有助於真實發現之
      理念，並貫徹刑事訴訟法修法加重當事人進行主義之精神
      ，確認當事人對於證據能力有處分權之制度，傳聞證據經
      當事人同意作為證據，法院認為適當者，亦得為證據。另
      當事人於調查證據時，對於傳聞證據表示「沒有意見」、
      「對於證據調查無意見」，而未於言詞辯論終結前聲明異
      議，應視為已有將該等傳聞證據採為證據之同意，此刑事
      訴訟法第159 條之5 定有明文。
   2、被告於本院準備程序時，已表示對於全案卷證之證據能力
      均無意見，依刑事訴訟法第159 條之5 之規定，應視為被
      告已同意證人何景銘、甲○○、告訴人乙○○於司法警察
      調查中所為之陳述具有證據能力，而可作為證據，本院斟
      酌上開證據並非非法取得，亦無證明力明顯過低之情形，
      是均得採為證據。
（三）茲就上開具有證據能力之證據，認定事實如下：
   1、上開犯罪事實，業據證人甲○○於警詢及本院審理時證稱
      ：被告於95年2 月12日下午1 時55分許侵入渠經營位於高
      雄縣阿蓮鄉○○路201 號旁中正路資源回收站內，渠當時
      在屋內，自監視系統見被告翻越回收站外以鐵絲網搭建之
      圍籬，進入回收站內，開啟停放於回收站內之自用小客車
      車門，竊取財物後，復持拔釘器至回收站內之鐵皮屋後方
      撬開窗戶，打開後門進入屋內行竊，因員警據報趕至現場
      ，被告見狀趁隙逃逸，事後聽聞乙○○提及渠車內財物短
      少等語（見95年2 月12日、同年3 月17日警詢筆錄及本院
      同年8 月4 日審判筆錄）、證人即告訴人乙○○於警詢及
      本院審理時證稱：渠所有車牌號碼3853-GK 號自用小客車
      於95年2 月12日下午1 時許停放在中正路資源回收站內，
      當日下午1 時55分許，被告翻越大門旁以鐵絲網搭建之圍
      籬，進入回收站內，開啟上開自用小客車之車門，入內竊
      取渠置放於車內之零錢50元硬幣2 枚、10元硬幣5 枚。渠
      當日有拿100 元買飲料，找了50元硬幣1 枚、10元硬幣3
      枚及5 元硬幣1 枚，其餘零錢是之前留下來的，渠將上開
      零錢放在駕駛座方向盤左下方1 個放零錢之凹槽，買飲料
      放置零錢時有看到車內尚有其他零錢，確定原置放在車內
      之50元硬幣2 枚、10硬幣5 枚遭竊，至於金額多寡並無法
      確定，亦不追究。渠係因甲○○在回收站內設置監視系統
      ，自監視系統錄影得知係被告所為，當日僅被告有開啟其
      所有自用小客車之車門，並無其他人趨前開啟渠車輛之車
      門，渠置於車內之零錢應係被告所竊取等語（見95年2 月
      12日、同年3 月7 日警詢筆錄、本院同年6 月28日審判筆
      錄）及證人何景銘於警詢時證稱：其於95年2 月12日下午
      1 時40分許至甲○○經營之中正路資源回收站，見被告在
      回收站內開啟站內自用小客車車門，並持鐵器至屋後撬開
      窗戶等語（見95年2 月12日、同年3 月7 日警詢筆錄）明
      確，復有監視錄影帶翻拍之照片4 張（其上顯示時間為95
      年2 月12日下午1 時45分、46分許）在卷可資佐證。
   2、又被告於竊得告訴人所有置於車牌號碼3853-GK 號自用小
      客車上之零錢後，復轉至該回收站內鐵皮屋前，先將設置
      在該處之監視錄影鏡頭轉向他方，復行至鐵皮屋後方，持
      其在回收站內拾得之拔釘器1 支，撬開設置在該鐵皮屋後
      方窗戶上之鐵片，伸手進入屋內打開後門，進入屋內行竊
      ，嗣因員警據報趕至現場，被告趁隙自該鐵皮屋前門逃脫
      等情，亦據證人甲○○於警詢及本院審理時結證屬實（見
      95 年3月7 日警詢筆錄、本院同年8 月4 日審判筆錄），
      復有現場照片2 張在卷足佐。足徵被告為防免竊盜事跡敗
      漏，而將設置於鐵皮屋外之監視錄影鏡頭轉向他方，其行
      竊之意思彰彰甚明。是被告嗣而撬開設置在鐵皮屋後方窗
      戶之鐵片，開啟後門進入屋內，而以行竊之意思接近財物
      ，並進而物色財物，著手於竊盜行為，嗣因員警據報趕至
      現場而未及竊得財物等情甚明。
   3、被告雖以前揭情詞置辯，惟查：
 （1）被告於警詢時先稱：其進入回收站後，見站內停放1 部三
      菱牌白色自用小客車，該車之車窗並未關閉，遂開啟該車
      車門，本要將車窗關上，因不願多管閒事，遂又將車門關
      上云云（見95年2 月17日警詢筆錄），嗣於本院審理時改
      稱：其係為確認車牌號碼3853-GK 號自用小可車是否係甲○○所有之車輛，遂打開車門查看云云（見本院95年8 月
      4 日審判筆錄），前後辯解已有不一。又查被告於本院審
      理時，已稱證人甲○○所有之車輛係灰色的，其打開車門
      係為了確認該車係證人甲○○所有云云（見本院95年8 月
      4 日審判筆錄），然告訴人所有之車牌號碼3853-GK 號自
      用小客車車體係白色等情，亦有監視錄影之翻拍照片4 張
      在卷足憑，是被告自該車輛外觀即可辯明上開車輛是否為
      證人甲○○所有，竟飾詞誤認上開自用小客車係證人甲○○所有，遂開啟車門查看云云，諉無足取。
 （2）再者，被告於警詢時先稱其係至該回收站內找甲○○聊天
      ，因無人應答，遂自行翻越圍籬進入回收站內云云（見95
      年2 月17日警詢筆錄）；嗣於本院準備程序時改稱：其因
      當日攜有毒品，遇有員警巡邏，遂翻越圍籬進入資源回收
      站內躲避云云（見本院95年6 月2 日審判筆錄），迨於本
      院審理時又稱：當日係至該回收站內找證人甲○○聊天云
      云（見本院95年8 月4 日審判筆錄），前後供述反覆相迥
      。且倘如被告於本院準備程序時所辯，其係因身上攜帶毒
      品，為躲避員警查緝，遂翻越圍籬進入回收站內躲避（見
      本院95年6 月2 日準備程序筆錄），理應盡速尋地藏匿，
      豈有閒暇觀測他人車輛車窗是否開啟，而趨前幫忙關閉車
      窗之舉，是被告所辯，洵無足取。
 （3）又被告於本院審理時雖稱告訴人與其素有仇隙，係告訴人
      誣陷入罪云云，然告訴人乙○○與被告並無怨隙等情，已
      據被告於警詢時供述明確（見95年2 月17日警詢筆錄），
      核與證人即告訴人乙○○於本院審理時結證稱：與被告並
      不認識等語相符（見本院95年6 月28日審判筆錄），被告
      於本院審理時復未舉證證明告訴人與其有何仇隙，是被告
      所辯係告訴人刻意誣陷云云，諉無足取。且被告當時倘若
      僅係開啟告訴人所有自用小客車之車門而未竊取告訴人置
      於車內之錢財，告訴人又焉有甘冒偽證風險僅因150 元硬
      幣遺失而設詞誣陷被告，陷之入罪之可能，是被告上開辯
      稱顯非可採。是被告翻越上開回收站圍籬後進入該回收站
      內，開啟告訴人所有之車牌號碼3853-GK 號自用小客車車
      門，竊取告訴人所有置於該車內之零錢等情，應堪認定。
 （4）又被告於警詢時先稱：並未開啟回收站內辦公室或住處房
      間之門窗云云（見95年2 月17日警詢筆錄），嗣於本院進
      行準備程序時改稱：其係因攜帶毒品，為逃避員警查緝，
      遂持拔釘器撬開鐵皮屋後門，要從後門走云云（見本院95
      年6 月2 日準備程序筆錄），供詞反覆不一。又被告翻越
      圍籬進入回收站當時，附近並無員警在場巡邏等情，亦據
      證人甲○○於本院審理時結證屬實（見本院95年8 月4 日
      審判筆錄），是被告是否係為躲避員警查緝而撬開鐵皮屋
      後門，已有可疑。且被告見事跡敗漏，遂行逃逸，係於警
      車前翻越資源回收站圍籬後騎乘機車逃離現場等情，有當
      日監視錄影帶之翻拍照片在卷足憑，則被告倘若係為逃避
      員警追緝，當係迴避員警而尋求他道逃逸，豈有費時再持
      拔釘器撬開設置於回收站內鐵皮屋窗戶上之鐵片，伸手入
      屋開啟後門，進入屋內，故意自警車前大膽翻越圍籬騎車
      逃逸之理，是被告所辯係為躲避員警查緝，遂持拔釘器撬
      開鐵皮屋後門云云，亦無足取。
   3、綜上所述，被告前揭所辯，顯屬卸責之詞，不足採信。本
      案被告竊盜之事證明確，犯行洵堪認定，應予依法論罪科
      刑。
二、論罪科刑之法律適用：
（一）查被告行為後，刑法業於94年2 月2 日經總統以華總一義
      字第09400014901 號令修正公布，並於95年7 月1 日施行
      ，刑法施行法第1 條之1 亦於95年6 月14日經總統以華總
      一義字第09500085181 號令公布施行，參酌最高法院95年
      5 月23日刑事庭第8 次會議決議，修正後刑法第2 條第1
      項之規定，係規範行為後法律變更所生新舊法律比較適用
      之準據法，於修正後刑法施行後，應適用修正後刑法第2
      條第1 項之規定，為「從舊從輕」之比較。另於比較時應
      就罪刑有關之共犯、未遂犯、想像競合犯、牽連犯、連續
      犯、結合犯，以及累犯加重、自首減輕暨其他法定加減原
      因（如身分加減）與加減比例等一切情形，本於統一性及
      整體性原則，綜其全部罪刑之結果而為比較。本院審酌：
   1、修正後刑法第56條規定，業已刪除連續犯之規定。故連續
      數行為而犯同一罪名，依修正前刑法第56條規定，應以一
      罪論，但得加重其刑；而依修正後規定，則已無連續犯可
      資適用，即應將各次犯行以數罪併合處罰。是以適用修正
      前關於連續犯之規定，自較有利於被告。
   2、被告行為後，刑法第25條、第26條未遂犯之規定，亦經95
      年7 月1 日施行之新刑法修正，此修正係科刑範圍及可罰
      性要件之變更，自屬法律有變更，然本條之修正係將修正
      前之刑法第26條前段一般未遂犯之處罰效果，移列為新法
      第25條第2 項後段，以使本條規範一般未遂犯之規定趨於
      完整（參照本條之修正理由），並將不能未遂犯改為不罰
      ，而本案被告之行為既非不能未遂，經比較新、舊法結果
      ，修正後之刑法並非較有利於被告，則本案仍應適用修正
      前刑法第25條、第26條前段之規定。
   3、被告行為後，刑法第47條亦於95年7 月1 日修正施行，本
      案被告有如事實欄所述之前科及刑之執行情形，其於有期
      徒刑執行完畢，5 年以內故意再犯本案有期徒刑以上之罪
      ，不論依新、舊法規定，均應論以累犯，比較新、舊法結
      果，新法亦未較有利於被告，故本案關於被告是否構成累
      犯，自應適用修正前刑法第47條之規定。
   4、經綜其全部罪刑之結果而為比較，以修正前刑法有利於被
      告，應一體適用修正前刑法之規定，合先敘明。
（二）按刑法第321 條第1 項第2 款所謂安全設備，指門扇牆垣
      以外，依通常觀念足認防盜之一切設備而言。查本案被告
      係踰越設置在上開回收站外圍之鐵絲網製圍籬進入回收站
      內行竊，已如前述，而鐵絲網製圍籬具有防盜之作用，且
      與牆垣係用土磚作成之性質不同，自應認為係門扇牆垣以
      外之安全設備。次按刑法第321 條第1 項第3 款之攜帶兇
      器竊盜罪，其所稱兇器，其種類並無限制，凡客觀上足對
      人之生命、身體、安全構成威脅，具有危險性之兇器均屬
      之，且祇須行竊時攜帶此種具有危險性之兇器為已足，並
      不以攜帶之初有行兇之意圖為必要（79年臺上字第5253號
      判例參照）。查被告持以行竊之拔釘器，雖未扣案，然其
      既可撬開上開鐵皮屋之窗扇，當係金屬材質，質地堅硬，
      若持之對人攻擊，對人之生命、身體具有危害危險性，應
      屬兇器。末按行為人以行竊之意思接近財物，並進而物色
      財物，即可認為係竊盜行為之著手；侵入竊盜究以何時為
      著手起算時點，依一般社會觀念，咸認行為人以竊盜為目
      的，而侵入他人住宅，搜尋財物時，即應認與竊盜之著手
      行為相當，上訴人在其主觀上既以竊盜為目的侵入廖○聰
      住處，並已進入廖某臥房，留滯時間有數分鐘之久，用眼
      睛搜尋財物，縱其所欲物色之財物尚未將之移入自己支配
      管領之下，惟從客觀上已足認其行為係與侵犯他人財物之
      行為有關，且屬具有一貫接連性之密接行為，顯然已著手
      於竊盜行為之實行，自應成立刑法第321 條第1 項、第1
      項第1 款於夜間侵入住宅竊盜罪之未遂犯。（最高法院82
      年刑事庭第2 次決議、84年度臺上字第4341號判決意旨參
      照），查被告侵入上開鐵皮屋後，已接近財物並進而物色
      財物，惟並未竊得財物，其竊盜犯行尚屬未遂，是核被告
      上開所為，應係犯刑法第321 條第1 項第2 款之踰越安全
      設備加重竊盜罪及刑法第321 條第2 項、第1 項第2 款、
      第3 款之攜帶兇器踰越安全設備竊盜未遂罪。又被告既已
      著手於加重竊盜行為之實施，而未生取得他人財物之結果
      ，為未遂犯，依修正前刑法第26條前段規定，按既遂犯之
      刑度減輕之。被告先後2 次竊盜犯行，時間緊接，觸犯基
      本構成要件相同之罪名，顯係基於概括之犯意反覆為之，
      為連續犯，應依刑法第56條規定論以情節較重之踰越安全
      設備竊盜罪一罪，並加重其刑。至公訴人認被告上開犯行
      係數罪併罰等語，查刑法第56條所稱之連續犯，須行為人
      於主觀上對於各犯罪，係基於一概括犯意而生，即多次之
      犯行自始即出於一預定之犯意計畫。復數行為間具有連續
      性，即於時間、空間、場所、機會上具有密切連接之特性
      。且違犯之數罪屬刑法上同一罪名之罪，始得成立。苟二
      行為間不具上開關係，而係另行起意，自不應論以連續犯
      ，被告上開竊盜犯行，客觀上於時間、空間、場所、機會
      上具有密切連接，且係利用同一個侵入回收站之機會所為
      ，足徵被告2 次犯行自始即出於一預定之犯意計畫，所犯
      復係基本構成要件相同之罪名，自應論以連續犯，公訴人
      認被告所犯應數罪併罰，容有誤會，附此敘明。又被告前
      於92年間，因違反毒品危害防制條例案件，經本院以93年
      度訴字第423 號判處有期徒刑6 月確定，甫於93年5 月31
      日易科罰金執行完畢，此有臺灣高等法院被告前案紀錄表
      1 份在卷可參，其於有期徒刑執行完畢後5 年內，再犯本
      案有期徒刑以上之罪，為累犯，應依修正前刑法第47條規
      定加重其刑，並依同法第70條規定遞加之，並先加後減。
      爰審酌被告正值壯年，不思運用己之勞力與智慧，依循正
      當途徑賺取錢財，竟在光天化日之下翻越上開回收站圍籬
      進入回收站內，堂而皇之竊取他人財物，對社會治安之危
      害不可謂小，本不宜輕縱，且其犯後飾詞狡辯，全然不知
      悔改，本應嚴懲，惟念其所竊財物價值輕微，且持以破壞
      鐵皮屋窗戶之拔釘器係在現場隨手取得，惡性及危險性尚
      屬輕微等一切情狀，量處如主文所示之刑，以示懲儆。
據上論斷，應依刑事訴訟法第299 條第1 項前段，刑法第2 條第
1 項前段、修正前刑法第56條、刑法第321 條第1 項第2 款、第
47條 ，判決如主文。
本案經檢察官趙期正到庭執行職務。
中    華    民    國    95    年    8     月    18    日
                  刑事第九庭審判長法  官  張世賢
                                  法  官  王啟明
                                  法  官  謝梨敏
以上正本證明與原本無異。
如不服本判決，應於判決送達後10日內，向本院提出上訴狀。
                                書記官  林志衡
中    華    民    國    95    年    8     月    18    日
附錄本案論罪科刑法條全文
中華民國刑法第321條
犯竊盜罪而有左列情形之一者，處 6 月以上、 5 年以下有期徒
刑：
一  於夜間侵入住宅或有人居住之建築物、船艦或隱匿其內而犯
    之者。
二  毀越門扇、牆垣或其他安全設備而犯之者。
三  攜帶兇器而犯之者。
四  結夥三人以上而犯之者。
五  乘火災、水災或其他災害之際而犯之者。
六  在車站或埠頭而犯之者。
前項之未遂犯罰之。


司法院資訊處製作；財團法人民間司法改革基金會備份。
